【裁判字號】    90,易,724
【裁判日期】    901206
【裁判案由】    違反建築法
【裁判全文】
臺灣士林地方法院刑事判決                            九十年度易字第七二四號
    聲  請  人  臺灣士林地方法院檢察署檢察官
    被      告  甲○○
右列被告因違反建築法案件，經檢察官聲請簡易判決（八十九年度偵字第三三六九號
），本院認不得適用簡易判決處刑，改適用通常程序審理，判決如左：
    主  文
甲○○無罪。
    理  由
一、本件聲請簡易判決意旨：甲○○知悉台北市○○區○○街七號（聲請書誤載為一
    號）旁空地，曾因搭建高約二‧二公尺、面積約十四平方公尺之一層磚、鐵、水
    泥等建造之違章建築，經台北市政府工務局建築管理處查報，於民國八十五年二
    月十六日強制拆除，竟仍違反建築法規定，未經申請主管建築機關之審查許可並
    發給建築執照，於八十七年底，擅自在上址搭建高約三公尺、面積約九十四平方
    公尺之一層磚、鐵架、鐵皮等建造之違章建築，而復為該處查獲，因認被告涉有
    建築法第九十五條之罪。
二、訊據被告固坦承於八十七年底在上址，搭建鐵皮屋，惟否認犯罪，辯稱：這土地
    是伊私人的，八十五年時鄰地所有人潘迺雍、潘幸珠在該土地上蓋違章建築，所
    以伊報請建管處拆除，拆除後成為空地，有人在該處亂丟垃圾，環保署卻舉發伊
    ，在選舉時，伊因而曾向馬英九陳情，馬英九叫伊搭建，不要淪為空地，伊於是
    搭建鐵皮屋，但未向建管處申請執照，因不知建鐵皮屋也需申請執照等語。
三、按被告之行為不罰者，應諭知無罪之判決，刑事訴訟法第三百零一條第一項定有
    明文。又依建築法第九十五條之規定，係以依該法規定強制拆除之建築物，違反
    規定重建者，為犯罪之構成要件。倘非重建，僅係第一次違反建築法第二十五條
    第一項之規定擅自建造者，應依同法第八十六條第一款之規定，處以罰鍰並勒令
    停工補辦手續，必要時得強制拆除其建築物。考其立法意旨，應係為維護公共安
    全，對於初次建造違章建築者，處以行政罰警惕之，已足，惟違章建築遭強制拆
    除後，仍執意重建，忽視建築管理之重要性，惡性較高，始有刑法處罰之必要。
    本件聲請人認被告涉有建築法第九十五條之罪，係以被告甲○○「知悉」台北市
    士林區○○街一號旁空地，曾因搭建違章建築，於八十五年間經台北市政府建築
    管理處（以下簡稱建管處）查報後拆除，於八十七年底，未經申請建築執照，擅
    自在上址搭建違章建築。聲請人並非指上開八十五年間遭拆除之建物，係被告所
    建造，且該建築物確實非由被告所建造，而係鄰地所有人潘迺雍、潘幸珠以磚塊
    、水泥等建材所建造，被告因土地遭彼等佔有遂向建管處舉發等情，亦經被告迭
    於偵、審中陳明，並提出土地所有權狀、地籍圖謄本等影本為證，則被告於八十
    七年底於前開土地，建造鐵皮建材之違章建築，係被告之第一次違建行為，再依
    前開說明，僅應處以行政罰。聲請人認為建築法第九十五條，不以重建人與原建
    人為同一人為限，僅須重建人對該地點曾有違建經依法拆除之事實有所認識為已
    足之解釋，固有其見地，然立法本旨是否如此嚴苛，仍有討論餘地，且被告既非
    八十五年間違章建物之建造人，亦非該次違建建管處之處罰對象，被告因土地遭
    他人搭蓋違建而予以舉發，強制拆除後經二年餘，被告於八十七年底另因該地閒
    置遭丟棄垃圾而搭建鐵皮屋，被告主觀上當係新建，而顯無「重建」違章建物之
    認識及故意，爰認其於八十七年之違建行為，不屬於「重建」，尚不得依建築法
    第九十五條之規定論處，應為無罪之諭知。
據上論斷，應依刑事訴訟法第四百五十二條、第三百零一條第一項，判決如主文。
本案經檢察官陳俊宏到庭執行職務
中      華      民      國      九十      年      十二      月    六    日
                                  臺灣士林地方法院刑事第四庭
                                          法  官
右正本證明與原本無異。
如不服本判決，應於判決送達後十日內，向本院提出上訴狀。
                                          書記官
中      華      民      國      九十      年      十二      月    六    日


司法院資訊處製作；財團法人民間司法改革基金會備份。
